【裁判字號】    91,訴更,2
【裁判日期】    920424
【裁判案由】    給付工程款
【裁判全文】
巷臺灣臺中地方法院民事判決  九十一年度訴更字第二號
    原      告  台豐水電工程有限公司
    法定代理人  丙○○
    被      告  成銘營造有限公司
                          設台.
    法定代理人  乙○○    住同.
    訴訟代理人  甲○○    住同.
右當事人間請求給付工程款事件，由本院裁定後 (九十年度訴字第一三０三號)，經
台灣高等法院台中分院發回更審 (九十年度抗字第一五五四號)，本院判決如左：
    主    文
被告應給付原告新台幣伍拾貳萬貳仟零參拾捌元，及自民國九十年七月五日起至清償
日止，按年息百分之五計算之利息。
原告其餘之訴駁回。
訴訟費用由被告負擔十分之七，餘由原告負擔。
本判決原告勝訴部分，於原告以新台幣壹拾柒萬肆仟元為被告供擔保後，得假執行，
但被告如於假執行程序實施前以台幣伍拾貳萬貳仟零參拾捌元為原告供擔保，得免為
假執行。
原告其餘假執行之聲請駁回。
    事實及理由
壹、程序方面：
一、訴狀送達後有經被告同意、擴張或減縮應受判決事項之聲明者，原告得變更或追
    加他訴；被告於訴之變更或追加無異議，而為本案之言詞辯論者，視為同意變更
    或追加，民事訴訟法第二百五十五條第一項第一款、第三款、第二項分別定有明
    文。原告提起本訴時原係請求被告給付新台幣 (下同)八十四萬零三百零五元及
    自原支付命令送達翌日即民國八十八年三月二十七日起至清償日止，按年息百分
    之五計算之利息，嗣於本院九十一年二月七日言詞辯論時，聲明減縮法定遲延利
    息自起訴狀繕本送達翌日即九十年七月五日起算；另於本院九十一年九月二十六
    日行言詞辯論時，將原請求給付三萬四千二百七十五元借用工具款部分，改為僅
    請求一萬七千一百三十八元，並減縮聲明為請求被告給付八十二萬三千一百六十
    八元；又於本院九十二年四月三日行言詞辯論時，表示被告曾溢付一萬三千二百
    零八元工程追加款，原告同意自請求之金額中扣除，零星追加工程款部分則僅請
    求如附表貳所示款項，起訴狀原主張之臨時燈用電纜代購、風機接線用波浪管代
    購、發電機減音器遺失代購、電梯機房分電箱燒損整新等款項則捨棄請求，並減
    縮聲明為請求被告給付七十九萬七千三百零三元，固屬訴之變更。惟前開變更均
    屬減縮應受判決事項之聲明，本無庸得被告同意；且被告對原告訴之變更並未表
    示異議，而為本案之言詞辯論，原告所為訴之變更應予准許。
二、訴訟標的於確定之終局判決中經裁判者，除法律別有規定外，當事人不得就該法
    律關係更行起訴，固為民事訴訟法第四百條第一項所明定，惟確定判決以程序上
    理由駁回原告之訴，未就為訴訟標的之法律關係予以裁判者，就該訴訟標的之法
    律關係並無既判力 (最高法院二十七年上字第一六八八號；五十一年台上字第二
    ０三八號判例意旨參照)；判決之既判力，係僅關於為確定判決之事實審言詞辯
    論終結時之狀態而生，故在確定判決事實審言詞辯論終結後所後生之事實，並不
    受其既判力之拘束；以前案事實審言詞辯論終結後新發生之原因事實，就已判決
    確定之法律關係提起新訴，縱認該項新事實不存在，亦屬有無理由之問題，應以
    判決之形式處理，要無適用一事不再理之法則，以裁定駁回其訴之餘地 (參照最
    高法院三十九年台上字第二一四號判例、四十九年度台抗字第九十四號判決)。
    本件原告於八十八年間曾以其向被告轉承攬被告所承攬台灣電力股份有限公司（
    下稱台電公司）「君毅變電所新建工程」中有關第一期水電工程部分 (下稱系爭
    工程)，被告積欠二百五十三萬五千四百五十四元款項未給付為由，對被告起訴
    請求給付，由本院以八十八年度訴字第一六０七號及台灣高等法院台中分院 (下
    稱台中高分院)以八十九年度上字第一六五號給付工程款事件判決，依兩造於八
    十九年三月十三日簽訂之協議書判命被告應給付一百七十萬零七百五十六元確定
    ，就原告於該訴訟另請求之如附表壹所示五十一萬五千一百四十二元工程追加款
    ；如附表貳編號一、二與前案有請求本案未請求之排水溝配管、發電機滅音器遺
    失代購、臨時抽水機安裝、借用沈水式抽水機、臨時燈以及燈具破懷及增設變更
    、代購材料等項目計四萬一千九百三十四元，二十六萬一千六百零四元臨時點工
    款、五萬八千三百五十五元借用工具款，總計八十七萬七千零三十五元部分則實
    際上以兩造尚未進行認證為由，駁回原告該部分請求，此有本院調取之上開事件
    卷宗可稽 (依原告提出兩造於八十九年三月十三日簽訂之協議書影本所示，系爭
    工程未澄清尚待進行認證工作之金額雖記載為八十四萬零三百零五元；另台中高
    分院前開判決之所以僅判決駁回八十三萬四千六百九十八元，與前開實際上遭駁
    回應為八十七萬七千零三十五元金額上之所以有出入，係因前開協議書內被告同
    意給付之金額中第三項第１點合計五千六百零七元之電話費、電費、瓦斯費等費
    用，第四項１點所示供給品不足採購部分款項計二萬三千五百二十二元，
    均不在原告前案請求範圍內；又原告於前案請求被告給付之追加工程款，依其提
    出之追加工程總表中之第四 (變更進氣風門三回路)、五 (空調室進氣風增設控
    制迴路)兩項，合計金額應為八萬五千七百零二元，而依前開協議書第三項第２
    點該部分被告同意給付之金額誤算為九萬八千九百十元，多出一萬三千二百零八
    元，就多出之部分亦不在原告前案本來之請求範圍內，但台中高分院於判決中就
    原告本未請求之前開合計四萬二千三百三十七元款項部分均併命為給付，且兩造
    就未澄清尚待進行認證工作金額之算法，除協議書第三項第１點之款項外，仍以
    原告本來請求之二百五十三萬五千四百五十四元總額為扣除標準，始有此金額上
    之出入)，就原告敗訴部分顯未於終局判決否定原告之權利，如兩造嗣後業已進
    行認證工作，原告即得據以請求被告給付。而原告於本件訴訟就如附表壹、附表
    貳編號一、二所示款項、臨時點工款、借用工具款，既均係前案起訴請求被告給
    付前開台中高分院確定判決未終局否認其權利之未澄清款項；另就如附表貳編號
    三、四所示款項本即非前案主張之範圍，自均非前開確定判決既判力效力所及，
    應無一事不再理原則之適用，原告之起訴應屬合法，被告所辯本件業已判決確定
    ，原告係以同一事件再行請求給付工程款云云，尚屬無據。
貳、實體方面：
一、原告起訴主張：原告向被告轉承攬其所承攬台電公司「君毅變電所新建工程」中
    之系爭工程，於施作過程中，台電公司及被告兩方所派監工均要求變更追加工程
    ，因涉及工程款問題，原告與被告達成有關變更追加工程計價方式之協議，惟工
    程結束後，被告本積欠二百五十三萬五千四百五十四元款項未給付，經原告對被
    告起訴請求，由本院及台灣高等法院台中分院判決被告應給付一百七十萬零七百
    五十六元，其餘部分以兩造未依八十九年三月九日協議書所載進行確認為由，未
    命被告給付，嗣兩造業已進行認證工作，被告尚應給付原告如附表壹所示五十一
    萬五千一百四十二元工程追加款、如附表貳所示一萬六千六百二十七元零星追加
    款、二十六萬一千六百零四元臨時點工款、一萬七千一百三十八元借用工具遺失
    賠償，合計八十一萬零五百十一元款項，但因原告前案請求時被告曾溢付一萬三
    千二百零八元工程追加款，在扣除溢付款項後被告共計應給付原告七十九萬七千
    三百零三元，爰就附表壹、如附表貳編號一、二、四、臨時點工款部分依契約之
    法律關係；附表貳編號三、借用工具遺失賠償部分則依債務不履行損害賠償之法
    律關係提起本訴等語。並聲明：(一)被告應給付原告七十九萬七千三百零三元及
    自起訴狀繕本送達翌日即九十年七月五日起至清償日止，按年息百分之五計算之
    利息；(二)原告願供擔保，請准宣告假執行。
二、被告則以：被告不清楚是否確有原告所陳如附表壹、貳所示項目；原告係總價承
    包，其所請求工程追加款中如附表壹編號一、三、五、六、七、九等項，依總價
    承包之精神及兩造於八十七年五月一日簽訂協議書之意旨，均係原告應負之責，
    並無追加之理；原告應依合約規範要求提出合於規範之發電機，原告施作如附表
    壹編號二之發電機，並非被告要求變更，且經行政院公共工程委員會 (下稱工程
    會)裁決，認無變更追加；如附表壹編號四所示發電機排煙管係必要之設備，且
    已記載於工料分析表內；被告並無指定或要求變更如附表壹編號八所示保全系統
    廠牌；被告無需支付管理利潤及營業稅，以前係為達成協議始放寬條件；臨時點
    工款部分係在原告承攬範圍內，且原告竟長達四個月未請領，亦無工人要求請領
    有違常理，又原告既未給付點工款，該債權債務應不存在於兩造之間；被告就空
    調設備工程部分另行發包增加五十九萬一千七百四十元，縱使原告有得請求之款
    項，依兩造八十七年五月一日簽訂之協議書第四條約定，被告得主張抵銷等語資
    為抗辯。並聲明：(一)判決駁回原告之訴及假執行之聲請；(二)如受不利判決，
    願提供擔保請准宣告免為假執行。
三、兩造不爭執或成立協議之事實：
(一)、原告向被告轉承攬其所承攬台電公司「君毅變電所新建工程」中之系爭工程，
      並有工程承攬契約書、八十七年五月一日協議書 (均影本)各一件為證。
(二)、系爭工程原告已施作完成，並經台電公司驗收完畢。
(三)、被告向原告借用工具遺失應賠償原告一萬七千一百三十八元，此經兩造於本院
      九十一年九月二十六日行言詞辯論時合意確認。
(四)、兩造已依八十九年三月十三日簽訂之協議書所載進行認證完畢，此經被告法定
      代理人於本院九十一年四月四日行言詞辯論時自認。
      以上雙方不爭執或達成協議之事實，本院採為判決之基礎。
四、得心證之理由：
    本件所應審酌之處，厥為：是否有原告主張之如附表壹、貳所示項目及臨時點工
    之事實？是否出於被告之要求？是否均不在系爭契約約定原告本應施作之範圍或
    係被告應負責之事由？如非在原約定範圍內或被告應負責之事由，原告主張之金
    額是否正確？被告就追加工程款部分應否給付原告管理利潤及營業稅？被告所陳
    空調設備工程部分另行發包增加五十九萬一千七百四十元費用，原告是否應負責
    賠償，被告得據以主張抵銷？
(一)、如附表壹所示工作項目，原告均有施作，業據被告於本院九十一年五月二日行
      言詞辯論時自認；如附表壹、如附表貳編號一、二所示項目及臨時點工部分，
      原均在本院八十八年度訴字第一六０七號及台中高分院八十九年度上字第一六
      五號給付工程款事件請求範圍內，此有本院調取之上開事件卷宗可稽。而確有
      原告主張前開項目及臨時點工之事實，業據證人即被告公司指派擔任系爭工程
      工地主任之伍書賢於台中高分院八十九年八月二十四日行準備程序時 (該案卷
      宗第八十六頁)、本院九十二年四月三日行言詞辯論時、證人即被告公司前工
      程部副理張垣敕於台中高分院審期間於八十九年七月十七日、同年八月二十四
      日分別提出書狀 (該案卷宗第五十二頁、五十三頁、九十二頁)、並於八十九
      年九月十四日行準備程序時 (該案卷宗第九十七頁)證述明確；原不在前揭事
      件請求範圍內原告於本案請求之如附表貳編號三、四項目部分，亦屬實情，業
      經證人伍書賢於本院九十二年四月三日行言詞辯論時證述屬實，執此，原告所
      陳有如附表壹、貳所示項目及臨時點工之事實，應均屬真正。
(二)、依原告提出兩造於八十六年五月十九日簽訂之工程承攬契約書影本第八條約定
      ：「工程進行中，甲方 (即被告)如必須變更設計或增減工程，乙方需完全配
      合遵照辦理，對於增減之價款，應依本合約所定單計算加減帳，並將書面資料
      附在原合約內，未經甲方工地主管核可，乙方不得擅自增減或變更工程」；八
      十七年五月一日簽訂之協議書影本第三條約定：「爾後就水電工程部分有變更
      或追加減的部分，就附件一單價的八五折計價之」等語，是依兩造之上開約定
      ，系爭工程雖係總價承包，但如係被告要求或經被告工地主管核可，系爭工程
      有變更追加之情形時，原告仍得向被告請求給付增加之費用 (報酬)，應屬明
      確。而證人伍書賢於台中高分院八十九年度上字第一六五號給付工程款事件八
      十九年八月二十四日行準備程序時證稱：「 (問：對原審卷六十三頁有何意見
      ？《按：指原告提出含括如附表壹工程追加項目在內之追加工程總表》這些工
      作都有作過，當初台電施工圖有問題，我才追加的」 (該案卷宗第八十六頁)
      ；於本院九十二年四月三日行言詞辯論時證稱：「 (問：工程追加總表施作
     項目之追加或變更有無經過被告公司同意？)是根據台電公司監工跟成銘公司要
     求，我們公司再要求台豐公司施作」等語；證人張坦敕於台中高分院八十九年
     度上字第一六五號給付工程款事件八十九年九月十四日行準備程序時證稱：「
      ．．．在成銘公司時我是副理，如八十九年七月十三日表 (按該明細表之內容
      詳如後述)對的是有作，原來契約是根據台電公司與成銘公司所定的，將水電
      部分交給上訴人承包，追加部分指七月十三日表上之工程，不在原來契約範圍
      內．．．」等語，是依證人伍書賢、張坦敕之上開證述，如附表壹所示工程追
      加項目，原告係在被告公司要求或經其同意後始施作，且均不在系爭契約約定
      原告本應施作之範圍內，應可認定。其次，證人伍書賢於本院同日行言詞辯論
      時，另證稱：「 (問：原告主張之零星追加工程為何？)．．．借用抽水機及
      布管遺失是我們借的之後遺失，這部分我們應該要賠，電錶燒損換裝是被告公
      司人員使用不當燒燬，原告拿來換，這部分被告應該要賠沒錯」等語，則依證
      人伍書賢之前揭證述，如附表貳編號三、四所示項目，亦係被告應負責之事由
      ，亦臻明確。至於如附表壹編號二所示項目，台電公司不同意被告公司追加請
      款之要求，於工程會調處時，該部分亦經駁回之事實，固有被告提出之工程會
      八十九年六月十九日工程訴字第八九０一五五五八號函附調處書附於台中高分
      院八十九年度上字第一六五號卷宗可稽 (第一一三頁)，然原告僅係向被告轉
      承攬其所承攬台電公司「君毅變電所新建工程」中之系爭工程，被告、台電公
      司間之契約與兩造間之契約，約定之內容或有關連，但未必一致，自不得單憑
      被告無法向台電公司請款，即認為原告亦不得請求，而如附表壹編號二所示工
      程追加項目，並不在系爭契約約定原告本應施作之範圍內，既業經證人張坦敕
      證述明確，被告該部分所辯，自難憑採。
(三)、系爭工程有原告主張如附表貳編號一、二所示項目及臨時點工之事實，固已如
      前述，惟原告所陳如附表貳編號一、二所示項目及各該臨時工所工作之內容均
      不在系爭契約約定原告本應施作範圍內之事實，既為被告否認，原告仍應就該
      部分有利於己之事實負舉證之責。惟證人伍書賢、張坦敕於台中高分院八十九
      年度上字第一六五號給付工程款事件審理期間擔任證人時之證述內容，就如附
      表貳編號一、二所示項目是否不在系爭契約約定原告本應施作範圍內之待證事
      實，均未敘及，此有該案卷宗可查，證人伍書賢於本院九十二年四月三日行言
      詞辯論時，就該部分亦證稱並無印象等語 (證人張坦敕於本院審理期間，雖數
      度通知作證，但均未到庭，兩造於本院九十二年四月三日行言詞辯論時，均表
      示勿庸再行通知)，是尚無證據證明如附表貳編號一、二所示項目不在系爭契
      約約定原告本應施作範圍內。其次，證人張坦敕於台中高分院前揭事件八十九
      年九月十四日行準備程序時，證稱：「 (臨時點工應在契約範圍內？)確實是
      有作至於契約上如何理清我沒辦法」等語 (見該案卷宗第九十八頁)；證人伍
      書賢於本院九十二年四月三日行言詞辯時證稱：「 (問：原告主張之臨時點工
      是否均有作？)我有印象，工作確實都有作，台豐開的金額是正確的，但是工
      作項目爭議較大，因為是不是在契約範圍外是有爭議的」等語，是依證人張坦
      敕、伍書賢之上開證述，亦無法據以證明各該臨時工所工作之內容均不在系爭
      契約約定原告本應施作範圍內之事實。至於原告所陳：臨時點工有部分係空調
      、消防應施作，水電施工項目部分，係指水電工程施作完成後遭他人破壞重新
      修復之工資；被告前就臨時點工部分亦有付款等節，就：臨時點工有部分係空
      調、消防應施作，水電施工項目部分，係指水電工程施作完成後遭他人破壞重
      新修復之工資部分，僅係原告之陳述，並無證據證明；另：被告前就臨時點工
      部付亦有付款部分，則與本案原告請求各該臨時工工作之內容不在原告本應施
      作之範圍內之待證事實，無必然關係，尚難謂原告所應負之舉證責任已盡，原
      告就上開部分之主張，尚無足採。
(四)、如附表壹所示工程追加項目之金額，原告公司法定代理人與證人張坦敕、被告
      公司當時之經理林木生曾進行議價，被告公司同意之金額如附表壹「被告曾同
      意金額」欄所示，有原告提出之明細表影本一件可查，而該明細表之真正，亦
      分別經證人伍書賢、張坦敕分別於台中高分院前揭事件八十九年八月二十四日
      、同年九月十四日行準備程序時 (該案卷宗第八十六頁、第九十七頁)證述屬
      實，是依該明細表所載，除如附表壹編號一、四、六、七、九項兩造主張之金
      額不同外，餘均相同，至於金額不同之項目中，如附表編號四、六、九部分，
      被告同意之金額低於原告主張之金額，原告復未能舉證得請求超逾被告同意之
      金額，自僅得依被告同意之金額算定；另如附表壹編號一、七兩項，雖被告同
      意之金額超逾原告主張之金額，但因法院不得超逾原告主張之金額為裁判，故
      亦僅能依原告主張之金額算定，依此計算，如附表壹所示工程追加項目，在加
      上管理利潤、營業稅前，應為四十五萬零一百三十五元。其次，被告就如附表
      貳編號三、四所示係被告應負責之項目已如前述，雖兩造就金額未能達成共識
      ，惟在時隔數年後要求原告舉證該部分之確實金額應有困難，本院審酌原告就
      如附表壹所示項目及前案被告同意給付之項目，在金額計算上兩造並無太大出
      入等情事，認為原告主張之金額尚屬相當，原告應得以之作為請求之標準。
(五)、依原告提出兩造於八十六年五月十九日簽訂工程承攬契約書後附之水電工程明
      細表影本所示，被告應給付之款項中即包括管理費及營業稅；另依卷附兩造於
      八十九年三月十三日簽訂之協議書影本所示，被告同意給付予原告之工程追加
      款，均有包括八．０九％之管理利潤及五％之營業稅，顯見就如附表壹所示工
      工程追加項目，被告亦應給付原告管理利潤及營業稅，依此計算，原告就如附
      表壹所示工程追加項目所得請求之金額應為五十一萬零八百七十九元。
(六)、被告所陳：空調設備工程部分另行發包增加五十九萬一千七百四十元一節，姑
      不論是否屬實，惟依原告提出兩造於八十七年五月一日簽訂之協議書影本第四
      條記載：「乙方 (即原告)須保證配合其他相關工程施作，直到工程由業主驗
      收合格為止，若有無法或不願配合的情事發生，致影響整體工程進度，則所衍
      生之甲方 (即被告)損失，乙方應負賠償責任 (含本契約書之空調設備工程及
      消防設備工程另行發包所增加之金額)」等語，前開條文關於「含本契約書之
      空調設備工程另行發包所增加之金額」之約定係附於文末，其意函自應通觀全
      文，不能拘泥字面或僅截取後段文字，致失真意，是綜觀該約定條文之前後文
      義，兩造約定之真意當係指原告於協議書簽訂後至台電公司驗收合格為止，如
      有無法或不願配合其他相關工程施作之情事，致影響整體工程進度時，就空調
      設備工程另行發包所增加之金額須負賠償之責，應不得逕認原告就空調設備工
      程另行發包所增加之金額即應負賠償責任。況且，依兩造於八十七年五月一日
      簽訂之協議書影本所示，原告轉承攬系爭工程之金額僅四百萬元，如就被告空
      調設備工程部分另行發包增加高達五十九萬一千七百四十元款項須負責賠償，
      原告是否尚有獲利空間，甚值懷疑，在此情形下，原告豈會與被告簽具協議書
      ，使自己陷於不利之境地；另前案原告係於八十八年二月二十三日聲請對被告
      發支付命令，於本院八十八年度訴字第一六０七號審理期間，被告均未作抵銷
      抗辯，及至原告上訴台中高分院於該院八十九年度上字第一六五號審理期間，
      歷經六次準備程序期日，被告亦均未主張抵銷，被告係遲至八十九年九月十四
      日始提出答辯狀，表示原告就該部分應負賠償責任云云，此有本院調取之上開
      事件卷宗可查，甚且依卷附兩造於八十九年三月十三日簽訂之協議書影本所示
      ，被告除同意給付原告一百七十萬零七百五十六元，亦無隻字片語提及前開賠
      償之事，而被告所陳空調設備工程另行發包所增加之金額係早已發生且極其明
      確之事，如兩造於八十七年五月一日簽訂之協議書影本第四條約定之意旨，在
      於原告就空調設備工程另行發包所增加之金額即應負賠償責任，何以被告竟於
      長達一年六月訴訟期間均未主張抵銷，並與原告簽立協議書同意給付原告一百
      七十萬零七百五十六元，則參諸前揭情況證據所示，益難認為原告就空調設備
      工程另行發包所增加之金額即應負賠償責任，被告該部分所辯，殊屬無據。
(七)、如附表壹所示項目原告均已施作，且係在被告公司要求或經其同意後始施作，
      復均不在系爭契約約定原告本應施作之範圍內，原告得請求之金額則為五十一
      萬零八百七十九元；如附表貳編號三、四合計金額七千二百二十九元所示項目
      ，亦係被告應負責之事由；被告向原告借用工具遺失被告亦同意賠償原告一萬
      七千一百三十八元；被告關於抵銷之抗辯無足採信，均已如前述。而如附表壹
      、如附表貳編號四所示項目，核其性質應屬兩造之約定 (契約)；又如附表貳
      編號三項目及原告主張之借用工具遺失賠償部分，既係被告向原告借用物品後
      遺失致無法返還，依民法第二百二十六條規定被告自應負損害賠償責任，而系
      爭工程原告既已施作完成，並經台電公司驗收完畢，兩造復已依八十九年三月
      十三日簽訂之協議書所載進行認證完畢，雖兩造認證結果無法達成共識，仍應
      認原告請求給付之條件已成就。從而原告就附表壹、如附表貳編號四部分依契
      約之法律關係；附表貳編號三、借用工具遺失賠償部分依債務不履行損害賠償
      之法律關係提起本訴，在前開合計五十三萬五千二百四十六元，並扣除被告於
      前案溢付之一萬三千二百零八元，即五十二萬二千零三十八元之範圍內及自起
      訴狀繕本送達翌日即九十年七月五日起之法定遲延利息，為有理由，應予准許
      。至於如附表壹所示項目超逾前開金額部分、如附表貳編號一、二項目、臨時
      點工款部分，原告既未能舉證證明其就被告有給付請求權存在，原告該部分之
      請求，即屬無據，應予駁回。
(八)、 兩造均陳明願供擔保聲請宣告假執行及免為假執行，就原告勝訴部分，經均
       核無不合，爰分別酌定相當之擔保金額准許之，至原告敗訴部分，其假執行
       之聲請已失所附麗，應併駁回之。
(九)、本件事實已臻明確，兩造其餘攻擊防禦及證據調查，均與本案之判斷不生影響
      ，自勿庸一一審酌論列，併此敘明。
參、據上論結，本件原告之訴為一部有理由，一部無理由，依民事訴訟法第七十九條
    但書、第三百九十條第二項、第三百九十二條，判決如主文。
中      華      民      國    九十二    年      四      月      二十四  日
                                        臺灣臺中地方法院民事第一庭
~B法      官
~F0
~T40
┌─────────────────────────────────────┐
│附表壹：工程追加款部分                                                    │
├────┬────────────────┬───────┬───────┤
│編號    │名稱項目                        │原告主張金額  │被告曾同意金額│
├────┼────────────────┼───────┼───────┤
│一      │空調主機增設控制迴路            │3464          │3544(原告僅請 │
│        │                                │              │求3464，應依原│
│        │                                │              │告請求之金額計│
│        │                                │              │算)           │
├────┼────────────────┼───────┼───────┤
│二      │發電機變更引擎馬力              │160000        │160000        │
├────┼────────────────┼───────┼───────┤
│三      │PDF─DI控制箱容入DL２～１０內   │33548         │33548         │
├────┼────────────────┼───────┼───────┤
│四      │發電機排煙管安裝                │10400         │9848          │
├────┼────────────────┼───────┼───────┤
│五      │管道污水管及拖吊盆排水          │11703         │11703         │
├────┼────────────────┼───────┼───────┤
│六      │揚水泵控制設備                  │10089         │10049         │
├────┼────────────────┼───────┼───────┤
│七      │消防池至蓄水池自來水管          │3245          │3471(原告僅請 │
│        │                                │              │求3245，應逾原│
│        │                                │              │告請求之金額計│
│        │                                │              │算            │
├────┼────────────────┼───────┼───────┤
│八      │保全系統變更指定廠牌差價        │157750        │157750        │
├────┼────────────────┼───────┼───────┤
│九      │消防火警與一般電源分開回路及安裝│34592         │31428         │
├────┼────────────────┼───────┼───────┤
│十      │回路轉接箱                      │29100         │29100         │
├────┴────────────────┼───────┼───────┤
│合計金額                                  │453891        │450135        │
├─────────────────────┼───────┼───────┤
│管理利潤8.09%                             │36720         │36416         │
├─────────────────────┼───────┼───────┤
│營業稅5%                                  │24531         │24328         │
├─────────────────────┼───────┼───────┤
│總計金額                                  │515142        │510879        │
└─────────────────────┴───────┴───────┘
~F0
~T40
┌──────────────────────────────────┐
│附表貳：零星追加款部分                                              │
├────┬─────────────────────┬───────┤
│編號    │名稱項目                                  │金額          │
├────┼─────────────────────┼───────┤
│一      │地下室蓄水池安裝臨時抽水機                │5618          │
├────┼─────────────────────┼───────┤
│二      │臨時照明用電                              │3780          │
├────┼─────────────────────┼───────┤
│三      │借用抽水機及布管遺失                      │4229          │
├────┼─────────────────────┼───────┤
│四      │電表燒損換裝                              │3000          │
├────┴─────────────────────┴───────┤
│合計金額：16627                                                     │
└──────────────────────────────────┘
右為正本係照原本作成。
如不服本判決，應於判決送達後二十日內，向本院提出上訴狀。
中      華      民      國              年              月              日
~B法院書記官


司法院資訊處製作；財團法人民間司法改革基金會備份。
